【裁判字號】    98,交易,110
【裁判日期】    980721
【裁判案由】    過失致死
【裁判全文】
臺灣彰化地方法院刑事判決             98年度交易字第110號
公  訴  人  臺灣彰化地方法院檢察署檢察官
被      告  高賢
上列被告因過失致死案件，經檢察官提起公訴（九十八年度偵字
第四○○五號），本院判決如下：
    主  文
高賢因過失致人於死，處有期徒刑伍月，如易科罰金，以新臺幣
壹仟元折算壹日，緩刑貳年。
    事  實
一、高賢領有普通小型車駕駛執照，於民國九十八年四月十七日
    中午十二時十五分許，駕駛車牌號碼三六三六－ＰＲ號自用
    小客車，沿彰化縣芳苑鄉○○○○○道由北往南方向行駛，
    行經彰化縣芳苑鄉○○村○○路與臺十七線省道之交岔路口
    ，原應注意汽車行駛至交岔路口，其行進、轉彎，應遵守燈
    光號誌之指示，且應注意車前狀況，隨時採取必要之安全措
    施，而依當時天候晴、日間自然光線、柏油路面、乾燥、無
    缺陷、無障礙物、視距良好等一切情狀，並無不能注意之情
    事，即貿然闖越紅燈，適有陳慶利騎乘車牌號碼ＮＰＶ－九
    二三號重型機車，沿建成路由西往東方向行駛，亦通過上開
    交岔路口，雙方見狀均已煞避不及，高賢所駕駛之上開自用
    小客車右前側車頭因而與陳慶利所騎乘之上開重型機車左側
    車身發生碰撞，致陳慶利人、車倒地，陳慶利因而受有顱底
    及頸椎骨折之傷害，經送醫急救後，仍於九十八年四月十七
    日下午五時三十三分許，不治死亡。高賢於肇事後，在未被
    有偵查犯罪職權之機關或公務員發覺前，即委託路人報警處
    理，並主動向據報前往現場處理之彰化縣警察局芳苑分局交
    通分隊警員洪玉堂表示其為肇事人，而自首接受裁判。
二、案經臺灣彰化地方法院檢察署檢察官據報相驗後自動檢舉偵
    查起訴。
    理  由
一、按被告以外之人於審判外之言詞或書面陳述，除法律有規定
    者外，不得作為證據。除顯有不可信之情況外，公務員職務
    上製作之紀錄文書、證明文書，以及從事業務之人於業務上
    或通常業務過程所須製作之紀錄文書、證明文書，亦得為證
    據。被告以外之人於審判外之陳述，雖不符前四條之規定，
    而經當事人於審判程序同意作為證據，法院審酌該言詞陳述
    或書面陳述作成時之情況，認為適當者，亦得為證據。當事
    人、代理人或辯護人於法院調查證據時，知有第一百五十九
    條第一項不得為證據之情形，而未於言詞辯論終結前聲明異
    議者，視為有前項之同意。刑事訴訟法第一百五十九條第一
    項、第一百五十九條之四第一款、第二款、第一百五十九條
    之五分別定有明文。經查：
  (一)證人即被害人陳慶利之妻林含笑於警詢時之證述，雖屬被告
    以外之人於審判外之言詞陳述，為傳聞證據，然經本院於審
    理時當庭直接提示而為合法之調查，被告未於言詞辯論終結
    前聲明異議，本院復審酌該言詞陳述係由證人出於自由意識
    而陳述，並無非法取證之情況，依刑事訴訟法第一百五十九
    條之五之規定，認上開證人於警詢時之證述，應得採為認定
    本件犯罪事實所憑之證據。
  (二)財團法人彰化基督教醫院二林分院非病死者司法相驗病歷摘
    要，係負責為被害人陳慶利診治傷勢之醫師，依其所見製作
    之證明文書，雖屬被告以外之人於審判外之書面陳述，然因
    係從事業務之醫師於醫療業務上所製作之證明文書，且無顯
    不可信之情況，依刑事訴訟法第一百五十九條之四第二款之
    規定，自得採為認定本件犯罪事實所憑之證據。
  (三)道路交通事故現場圖、道路交通事故調查報告表(一)、(二)、相
    驗屍體證明書、檢驗報告書，均係警員、檢驗員依其等所見
    在職務上製作之紀錄文書，且無顯不可信之情況，依刑事訴
    訟法第一百五十九條之四第一款之規定，亦得採為認定本件
    犯罪事實所憑之證據。
二、上開事實，業據被告高賢於警詢、偵訊、本院審理時，坦承
    不諱，核與證人林含笑於警詢時，證述之情節相符，復有道
    路交通事故現場圖、道路交通事故調查報告表(一)、(二)、彰化
    縣警察局舉發違反道路交通管理事件通知單、高賢之汽車駕
    駛執照各一份、車禍現場照片十六幀在卷可稽；又被害人陳
    慶利係因本件車禍而受傷致死，亦經臺灣彰化地方法院檢察
    署檢察官督同檢驗員相驗屬實，此有財團法人彰化基督教醫
    院二林分院非病死者司法相驗病歷摘要、勘驗筆錄、相驗屍
    體證明書、檢驗報告書各一件在卷為憑。按車輛面對圓形紅
    燈之行車管制號誌表示禁止通行，不得超越停止線或進入路
    口；駕駛人駕駛汽車，應遵守道路交通標誌、標線、號誌之
    指示，並服從交通指揮人員之指揮；汽車行駛時，駕駛人應
    注意車前狀況及兩車併行之間隔，並隨時採取必要之安全措
    施；汽車行駛至交岔路口，其行進、轉彎，應遵守燈光號誌
    或交通指揮人員之指揮，遇有交通指揮人員指揮與燈光號誌
    並用時，以交通指揮人員之指揮為準；道路交通標誌標線號
    誌設置規則二百零六條，道路交通安全規則第九十條、第九
    十四條第三項、第一百零二條第一項第一款分別定有明文。
    被告駕駛汽車，自應注意上述道路交通安全規則之規定，又
    依附卷之交通事故調查報告表(一)、(二)、現場照片所示，本件
    車禍發生時，天候晴、日間自然光線、柏油路面、乾燥、無
    缺陷、無障礙物、視距良好，無不能注意之情事，被告於行
    經肇事地點時，違反上開道路交通安全規則，未注意交岔路
    口之交通號誌，即貿然闖越紅燈，亦疏未注意車前狀況，肇
    致車禍發生，致被害人陳慶利因而受傷致死，顯已違反前揭
    規定，其有過失至明；又其過失行為既係造成被害人陳慶利
    死亡之直接原因，二者間即具有相當因果關係。至於公訴人
    另認被告有超速行駛一節，然本件車禍發生路段之行車速限
    為時速七十公里，此有道路交通事故調查報告表(一)一紙（相
    字卷第十二頁）在卷可佐，而被告於本件車禍發生時之行車
    速度約時速六十五公里至七十公里，迭經被告於警詢（相字
    卷第三頁）、偵訊（相字卷第三五頁）、本院審理（本院卷
    第十一頁）時，供述明確，復無其他證據足資證明被告上開
    供述有何不實之處，自難遽認被告另有超速行駛之事實，公
    訴人此部分認定，容嫌速斷，不能採取。本件事證明確，被
    告過失致人於死之犯行，應堪認定。
三、核被告所為，係犯刑法第二百七十六條第一項之過失致人於
    死罪。又被告於肇事後，在未被有偵查犯罪職權之機關或公
    務員發覺前，即委託路人報警處理，並主動向據報前往現場
    處理之彰化縣警察局芳苑分局交通分隊警員洪玉堂表示其為
    肇事人，而自首接受裁判，此有彰化縣警察局道路交通事故
    肇事人自首情形紀錄表一紙（相字卷第二四頁）在卷可考，
    爰依刑法第六十二條前段規定，減輕其刑。爰審酌被告因過
    失致被害人死亡，所生危害非輕，然考量被告並無前科，素
    行尚佳，且業與被害人家屬調解成立，並已賠償被害人家屬
    新臺幣四百萬元，此有彰化縣芳苑鄉調解委員會調解書一紙
    在卷可佐，暨犯罪後坦承犯行，態度尚屬良好等一切情狀，
    量處如主文所示之刑，並諭知易科罰金之折算標準。再被告
    前未曾因故意犯罪受有期徒刑以上刑之宣告，有臺灣彰化地
    方法院檢察署刑案資料查註紀錄表及臺灣高等法院被告前案
    紀錄表各一份在卷可考，雖因一時疏失，致罹刑典，然其既
    與被害人家屬達成和解，經此偵審程序與論罪科刑之教訓後
    ，當知所警惕，而無再犯之虞，本院認所宣告之刑，以暫不
    執行為適當，併宣告緩刑二年，以啟自新。
據上論斷，應依刑事訴訟法第二百九十九條第一項前段，刑法第
二百七十六條第一項、第六十二條前段、第四十一條第一款前段
、第七十四條第一項第一款，刑法施行法第一條之一，判決如主
文。
本案經檢察官林子翔到庭執行職務。
中    華    民    國    98    年    7    月    21    日
                        交通法庭    法   官  鄭舜元
以上正本證明與原本無異。
如不服本判決應於收受判決後10日內向本院提出上訴書狀，並
應敘述具體理由。其未敘述上訴理由者，應於上訴期間屆滿後
20日內向本院補提理由書(均須按他造當事人之人數附繕本)
「切勿逕送上級法院」。
）。告訴人或被害人對於判決如有不服具備理由請求檢察官上訴
者，其上訴期間之計算係以檢察官收受判決正本之日期為準。
中    華    民    國    98    年    7    月    21    日
                                     書記官  陳秀香
附錄：論罪科刑法條：
中華民國刑法第276條
因過失致人於死者，處2年以下有期徒刑、拘役或2,000元以下罰
金。
從事業務之人，因業務上之過失犯前項之罪者，處5年以下有期
徒刑或拘役，得併科3,000元以下罰金。

司法院資訊處製作；財團法人民間司法改革基金會備份。
